【裁判字號】    99,上易,2534
【裁判日期】    991122
【裁判案由】    竊盜
【裁判全文】
臺灣高等法院刑事判決                99年度上易字第2534號
上  訴  人
即  被  告  甲○○
上列上訴人因竊盜案件，不服臺灣臺北地方法院九十九年度易字
第九七八號，中華民國九十九年十月二十日第一審判決（起訴案
號：臺灣臺北地方法院檢察署九十九年度偵字第五○二一號），
提起上訴，本院判決如下：
    主  文
上訴駁回。
    理  由
一、依刑事訴訟法第三百五十條、第三百六十一條、第三百六十
    二條、第三百六十七條規定，不服地方法院之第一審判決而
    上訴者，須提出上訴書狀，並應敘明具體理由，為上訴必備
    之程式；其所提出之書狀未敘述上訴理由，或僅曾以言詞陳
    述上訴理由者，均應於上訴期間屆滿後二十日內補提理由書
    於第一審法院。第一審法院經形式審查，認逾期未補提上訴
    理由者，應定期間先命補正，逾期未補正者，為上訴不合法
    律上之程式，應以裁定駁回。倘已提出上訴理由，但所提非
    屬具體理由者，則由第二審法院以上訴不合法律上之程式，
    判決駁回。而所謂具體理由，必係依據卷內既有訴訟資料或
    提出新事證，指摘或表明第一審判決有何採證認事、用法或
    量刑等足以影響判決本旨之不當或違法，而構成應予撤銷之
    具體事由，始克當之（例如：依憑證據法則具體指出所採證
    據何以不具證據能力，或依憑卷證資料，明確指出所為證據
    證明力之判斷如何違背經驗、論理法則）；倘僅泛言原審判
    決認定事實錯誤、違背法令、量刑失之過重過輕微，而未依
    上揭意旨指出具體事由，或形式上雖已指出具體事由，然該
    事由縱使屬實，亦不足以認為原審判決有何不當或違法者（
    例如：對不具有調查必要性之證據，法院未依聲請調查亦未
    說明理由，或援用證據不當，但除去該證據仍應為同一事實
    之認定），皆難謂係具體理由，俾與第二審上訴制度旨在請
    求第二審法院撤銷、變更第一審不當或違法之判決，以實現
    個案救濟之立法目的相契合，並節制濫行上訴（最高法院九
    十七年度台上字第八九二號判決參照）。又觀諸刑事訴訟法
    第三百六十一條修正之立法說明三，謂「原審法院對上訴書
    狀有無記載理由，應為形式上之審查，認有欠缺，且未據上
    訴人自行補正者，應定期間先命補正，爰於第三項後段明定
    。至上訴理由是否具體，係第二審法院審查範圍，不在命補
    正之列」，故修正後該規定所指應由第一審法院先命補正之
    「上訴書狀未敘述理由」，係指上訴書狀僅聲明對原審判決
    不服，就不服理由未為任何敘述，自形式上觀察，可認係未
    提出上訴理由之情形而言，若上訴書狀對不服之理由已有所
    敘述，僅敘述不具體者，究有別於「未敘述理由」，自不生
    應依該規定命補正之問題。同此旨趣，刑事訴訟法第三百六
    十七條增列為不合法情形之「上訴書狀未敘述理由」者，亦
    應採相同解釋。又上訴書狀已敘述上訴理由，但所述不「具
    體」者，雖非「上訴書狀未敘述理由」一語涵攝之範圍，然
    既不符合「上訴書狀應敘述『具體』理由」之規定，仍屬上
    訴「不合法律上之程式」，且依上開立法說明，此類不合法
    ，不在得補正之列，法院自毋庸命補正；而由第二審法院逕
    認上訴不合法，以判決駁回（最高法院九十七年度台上字第
    八九二號、第三五九九號、第三八八九號判決參照）。
二、經查，本件原判決依上訴人即被告甲○○於警詢、檢察官偵
    訊及原審法院審理時之供述、證人即被害人乙○○於警詢及
    原審法院審理時之證述、扣案之新臺幣二千四百元、卷附之
    松山分局東社派出所刑案陳報單、刑案照片、贓物照片、失
    竊報告、贓物認領保管單、臺北市政府警察局松山分局搜索
    扣押筆錄、扣押物品目錄表為據，認定被告確有竊盜之犯行
    ，因而論處被告犯刑法第三百二十條第一項之竊盜罪，且敘
    明被告有累犯加重之事由，並審酌被告前於八十七至九十八
    年間，先後因竊盜案件，經臺灣臺北地方法院以八十七年度
    易緝字第一○一號判決處罰金一千元，臺灣士林地方法院以
    八十七年度易字第一三三五號、八十八年度湖簡字第二六四
    號、九十四年度士簡字第六二五號各判處罰金六千元、拘役
    三十日並宣告緩刑三年、拘役三十日，臺灣臺北地方法院以
    九十五年度易字第八五六號、九十七年度簡字第二二八七號
    各判決處拘役五十日、有期徒刑四月，臺灣士林地方法院以
    九十七年度易字第一○五四號判處有期徒刑二月確定，足見
    其素行非佳，且被告犯後復飾詞狡辯，毫無悔意，惟所竊金
    額非鉅，手段亦非極惡，並衡諸其犯罪之動機、目的、手段
    、無業之生活狀況、品行、智識程度、犯罪所生危害等一切
    情狀，量處有期徒刑六月，如易科罰金，以新臺幣一千元折
    算一日等情，均已詳敘其所憑證據、認定理由及量刑依據。
    從形式上觀察，原判決並無認定情事實錯誤、量刑瑕疵或違
    背法令之情形。被告不服原判決，於九十九年十一月四日提
    起上訴，被告上訴意旨僅泛稱：警員為了業績加分而辦理此
    案，在伊身上只有名片一張，且證人乙○○胡說八道，任意
    捏造事實，伊絕無竊盜云云；惟查，原審法院就被告所辯稱
    ：伊沒有竊盜，伊當天只拿走桌上盒子內「獨身貴族」名片
    等語，業已於原判決中說明其不採之理由，略謂：「被告於
    前揭時、地徒手拿取『獨身貴族』門市櫃臺抽屜內現金二千
    四百元及遭逮捕之過程，業據證人乙○○於原審法院審理時
    到庭結證：伊當時在更衣室整理東西，伊在門後聽到開抽屜
    聲音，就在門旁邊看，看到在庭的被告在拿伊的錢。伊看著
    被告往門口走去，乃跟隨其後，被告走很快，伊到門外還再
    跟，伊怕一喊就被被告跑掉，所以伊就加快速度跟上被告，
    抓住被告說『妳拿我的錢』，被告說沒有，然後伊就說『有
    』，伊有看到，並請路人報警，警察還沒有來之前，被告就
    把手伸進去外套內胸口處口袋拿出二千四百元來，並跟伊說
    『我錢還給你，妳原諒我』等語（見原審卷二第二十九頁）
    ，且有被告經司法警察以現行犯逮捕時之照片附卷可佐（見
    偵查卷第二十四頁至第二十六頁），原審法院衡諸證人乙○
    ○與被告素昧平生，當無任意捏造被告本件犯行之理，亦無
    由甘冒觸犯偽證罪之風險及良心上之譴責而設詞誣攀被告之
    情，是堪認證人乙○○上開證述內容為可採…，是被告上開
    所辯，當屬卸責之詞，不足採信。」（見原判決第二頁、第
    三頁），是被告甲○○上訴再辯稱伊身上只有名片一張，證
    人乙○○任意捏造事實，伊絕無竊盜等語，係重提原判決已
    審酌之事項，而就同一事實再為爭執，復未明確指出原判決
    所為證據證明力之判斷如何違背經驗、論理法則，且未依據
    卷內訴訟資料或提出新事證，指摘或表明第一審判決有何足
    以影響判決本旨之不當或違法，而構成應予撤銷之具體事由
    ，依前揭說明，本件上訴不合上訴之法定要件，應予駁回，
    並不經言詞辯論為之。
據上論斷，應依刑事訴訟法第三百六十七條前段、第三百七十二
條，判決如主文。
中    華    民    國    99    年    11    月    22    日
                  刑事第九庭審判長法  官  陳貽男
                                  法  官  詹駿鴻
                                  法  官  宋明蒼
以上正本證明與原本無異。
不得上訴。
                                  書記官  駱麗君
中    華    民    國    99    年    11    月    22    日

司法院資訊處製作；財團法人民間司法改革基金會備份。
